臺灣彰化地方法院刑事判決　　　　　　　100年度訴字第137號
公　訴　人　臺灣彰化地方法院檢察署檢察官
被　　　告　陳俊勳
上列被告因違反毒品危害防制條例案件，經檢察官提起公訴（99
年度毒偵字第2363號），本院依簡式審判程序判決如下：
    主    文
陳俊勳施用第一級毒品，累犯，處有期徒刑拾月，扣案之第一級
毒品海洛因肆包（合計驗餘淨重零點壹零陸捌公克），均沒收銷
燬之；又施用第二級毒品，累犯，處有期徒刑陸月。應執行有期
徒刑壹年貳月，扣案之第一級毒品海洛因肆包（合計驗餘淨重零
點壹零陸捌公克），均沒收銷燬之。
    犯罪事實及理由
一、陳俊勳曾因施用毒品案件，經本院以91年度毒聲字第934 號
    裁定送觀察、勒戒後，認有繼續施用毒品之傾向，再經本院
    以91年度毒聲字第1142號裁定令入戒治處所施以強制戒治，
    嗣復經本院以91年度毒聲字第2559號裁定停止戒治，於民國
    91年11月6 日出所付保護管束，並於92年4 月28日期滿視為
    執行完畢，由臺灣彰化地方法院檢察署檢察官以92年度戒毒
    偵字第288 號為不起訴處分確定。於上揭強制戒治執行完畢
    釋放後5 年內，再因施用毒品案件，經本院以93年度訴字第
    1290號判決判處應執行有期徒刑1 年5 月確定，於95年4 月
    30日縮刑期滿執行完畢；復因施用毒品案件，經本院以95年
    度訴字第1764號判決判處有期徒刑1 年確定，再由本院以96
    年度聲減字第1233號裁定減為有期徒刑6 月確定，於96年9
    月13日縮刑期滿執行完畢。又因施用毒品案件，經本院以96
    年度訴字第1013號判決判處有期徒刑7 月、8 月確定，及由
    臺灣高等法院臺中分院以96年度上訴字第2279號判決判處有
    期徒刑4 月、減為有期徒刑2 月確定，上開三罪嗣再由本院
    以96年度聲減字第4102號裁定減刑（前二罪）並定應執行刑
    有期徒刑7 月15日確定，已於98年1 月31日縮刑期滿執行完
    畢。詎其仍不知警惕，復基於施用第一級毒品海洛因之犯意
    ，於99年11月23日上午10時許，在其位於彰化縣花壇鄉○○
    村○○路25號住所房間內，以將海洛因置入針筒內摻水稀釋
    後注射血管之方式，施用第一級毒品海洛因1 次；另基於施
    用第二級毒品甲基安非他命之犯意，於於99年11月20日下午
    2 、3 時，在上開住處，以用鋁箔紙燒烤之方式，施用第二
    級毒品甲基安非他命1 次。嗣於99年11月23日晚上7 時50分
    許，因其形跡可疑為警在彰化縣花壇鄉○○路與燕霧巷口攔
    檢盤查，當場扣得其所有之第一級毒品海洛因4 包（合計驗
    餘淨重0.1068公克），並採驗其尿液，結果呈嗎啡及甲基安
    非他命陽係反應，始查悉上情。
二、案經彰化縣警察局彰化分局報告臺灣彰化地方法院檢察署檢
    察官偵查起訴。
    理    由
一、本案被告陳俊勳所犯係死刑、無期徒刑、最輕本刑為3 年以
    上有期徒刑以外之罪，其於準備程序就前揭被訴事實為有罪
    之陳述，經受命法官告知簡式審判程序之旨，並聽取其與公
    訴人之意見後，本院認無不得或不宜改依簡式審判程序進行
    之處，爰依刑事訴訟法第273 條之1 第1 項、第284 條之1
    ，裁定由受命法官獨任進行簡式審判程序，合先敘明。
二、上揭事實，業據被告陳俊勳於本院行準備程序與審理時坦承
    不諱，且其於99年11月23日為警查獲時所採取之尿液，經送
    鑑驗結果，確呈嗎啡（按一般施用海洛因者會在其體內代謝
    為嗎啡成分殘留，並經由尿液排出）及甲基安非他命陽性反
    應，有彰化縣警察局彰化分局委託檢驗尿液代號與真實姓名
    對照認證單及詮昕科技股份有限公司9C010007號濫用藥物尿
    液檢驗報告各1 紙附卷可稽，而扣案之白色粉末4 包（合計
    驗餘淨重0.1068公克），經送鑑驗確均係海洛因成分，此有
    99年12月13日行政院衛生署草屯療養院草療鑑字第09912000
    68號鑑定書1 紙在卷足憑，應認被告之自白與事實相符，堪
    予採信。
三、按依毒品危害防制條例第20條第2 項規定觀察、勒戒或強制
    戒治執行完畢釋放後，5 年後再犯第10條之罪者，適用本條
    前二項之規定；又經觀察、勒戒或強制戒治執行完畢釋放後
    ，5 年內再犯第10條之罪者，應由檢察官偵查起訴，毒品危
    害防制條例第20條第3 項、第23條第2 項分別定有明文。而
    參酌該條例第20條第3 項立法理由：「觀察、勒戒或強制戒
    治後5 年後再犯者，顯見前所實施之觀察、勒戒或強制戒治
    已足以遮斷其施用毒品之癮，為期自新及協助其斷除毒癮，
    對此5 年後再犯者爰明定仍適用初犯之規定，先經觀察勒戒
    、強制戒治之程序」及第23條第2 項之立法理由：「經觀察
    、勒戒或強制戒治後5 年內再犯者，其再犯率甚高，原據以
    實施之觀察勒戒及強制戒治既已無法收其實效，爰施以刑事
    處遇」，足見5 年後再犯者，應再適用觀察、勒戒程序，係
    因前所實施之觀察、勒戒或強制戒治已足以遮斷其施用毒品
    之癮，致5 年內未再犯，故再予其自新機會，重啟觀察、勒
    戒程序；如觀察、勒戒或強制戒治執行完畢釋放後5 年內曾
    再犯施用毒品案件，且於再犯後5 年內復有施用毒品犯行，
    則之前戒毒程序顯未能有效遮斷其施用毒品之癮，依前開立
    法意旨，自無再施以觀察、勒戒之必要，應由檢察官偵查起
    訴（最高法院95年度第7 次、97年度第5 次刑事庭會議決議
    參照）。查被告初犯施用毒品案件，經強制戒治執行完畢釋
    放日係92年4 月28日，而本次公訴人起訴被告施用第一、二
    級毒品之犯罪時間為99年11月20、23日所犯，雖距離前述觀
    察勒戒、強制戒治執行完畢釋放日已逾5 年，然被告於前述
    強制戒治執行完畢釋放日後5 年內，即曾因再犯施用毒品案
    件，經本院以93年度訴字第1290號判決判處有期徒刑1 年5
    月確定，有臺灣高等法院被告前案紀錄表在卷可按，則揆諸
    前開說明，公訴人就被告本案施用毒品之犯行提起公訴，核
    無違誤，自應由本院依法判決。
四、綜上所述，本案事證已臻明確，被告施用第一級毒品海洛因
    以及第二級毒品甲基安非他命犯行堪予認定，應依法論科。
五、核被告所為，係犯毒品危害防制條例第10條第1 項之施用第
    一級毒品罪及同條第2 項之施用第二級毒品罪。被告為施用
    毒品而持有第一、二級毒品，其持有之低度行為均應為施用
    之高度行為所吸收，均不另論罪。又其所犯上開二罪，犯意
    各別，行為互殊，應予分論併罰。又查被告有如上開犯罪事
    實所載之前科，最近一次已於98年1 月31日縮刑期滿執行完
    畢，有臺灣高等法院被告前案紀錄表1 份附卷可稽，其受此
    有期徒刑執行完畢後，5 年內故意再犯有期徒刑以上之罪，
    均為累犯，應依刑法第47條第1 項之規定，分別加重其刑。
    爰審酌被告前曾因施用毒品案件，多次經移送觀察、勒戒、
    強制戒治及判刑入監執行，有臺灣高等法院被告前案紀錄表
    附卷可稽，猶不知悔改，再犯本次施用毒品犯行，不僅戕害
    自身健康，辜負國家將其視為病人施以勒戒處遇之苦心，更
    彰顯被告有施以相當期間監禁，以矯正其施用毒品惡習之必
    要，惟考量被告犯罪動機、目的，其手段對他人權益之侵害
    仍屬有限及於本院審理時已坦承犯行之犯後態度等一切情狀
    ，分別量處如主文所示之刑，並定其應執行之刑，以示懲儆
    。扣案之海洛因4 包（合計驗餘淨重0.1068公克），係屬第
    一級毒品，依從刑從屬主刑之原則，應依毒品危害防制條例
    第18條第1 項前段規定，於被告所犯施用第一級毒品罪項下
    諭知沒收銷燬之。
據上論斷，應依刑事訴訟法第273 條之1 第1 項、第299 條第1
項前段，毒品危害防制條例第10條第1 項、第2 項、第18條第1
項前段，刑法第11條、第47條第1 項、第51條第5 款，判決如主
文。
本案經檢察官廖偉志到庭執行職務。
中    華    民    國   100    年    3     月    18    日
                  刑事第四庭    法  官  吳永梁
以上正本證明與原本無異。
如不服本判決應於收受判決後10日內向本院提出上訴書狀，並應
敘述具體理由；其未敘述上訴理由者，應於上訴期間屆滿後20日
內向本院補提理由書(均須按他造當事人之人數附繕本)「切勿逕
送上級法院」。
中    華    民    國   100    年    3     月    18    日
                                書記官  許原嘉
附錄本案論罪科刑法條全文：
毒品危害防制條例第10條
施用第一級毒品者，處6 月以上5 年以下有期徒刑。
施用第二級毒品者，處3 年以下有期徒刑。